臺灣高等法院臺南分院刑事裁定　　　　九十一年度毒抗字第二七四號　Ａ
　　　抗　告　人
　　　即　被　告　甲　○　○
右列抗告人因違反毒品危害防制條例案件，不服臺灣臺南地方法院中華民國九十一年
八月一日裁定（九十一年度毒聲字第一二六七號）提起抗告，本院裁定如左：
      主      文
抗告駁回。
      理      由
一、原裁定意旨略以：被告甲○○前因施用毒品案件，經依臺灣臺南地方法院九十年
    度毒聲字第六三四號裁定送觀察、勒戒後，認無繼續施用毒品之傾向，業經臺灣
    臺南地方法院檢察署檢察官於九十年五月二十四日以九十年度毒偵字第七○二號
    不起訴處分確定。惟查被告又於九十一年五月八日起回溯四日內，在不詳地點施
    用第二級毒品安非他命，經警於九十一年五月八日上午十一時十五分許驗尿查獲
    之事實，雖經被告否認，但有臺灣檢驗科技股份有限公司出具之尿液檢驗報告附
    卷可稽，是其施用第二級毒品犯行明確，爰依毒品危害防制條例第二十條第一項
    、觀察勒戒處分執行條例第三條第一項規定，裁定被告甲○○入勒戒處所觀察、
    勒戒。
二、抗告意旨則略以：原裁定略以：「被告甲○○於九十一年五月八日起回溯四日內
    ，在不詳地點施用第二級毒品安非他命，為警於九十一年五月八日上午十一時十
    五分許驗尿查獲，並有臺灣檢驗科技股份有限公司出具之尿液檢驗報告可稽」而
    裁定抗告人應送勒戒處所觀察勒戒，固非無見，惟查：
    （一）抗告人雖有施用毒品之前案紀錄，惟經勒戒後迄今已遠離毒品，並早已戒
          絕，且抗告人於警訊、偵查中均否認有失用安非他命之犯行，並抗辯為警
          查獲當時有服食成藥之感冒藥水，並將該成藥呈院備查，然是否因該成藥
          之服用導致尿液檢驗呈陽性反應，原裁定均未予審酌，即逕認抗告人有失
          用安非他命之情事，顯有對抗告人有利之證據漏未審酌之誤會。
    （二）再觀以毒品危害防制條例之立法精神，係將有施用毒品之人視為病患性之
          人，而以公權力強制施以觀察、勒戒使之免於危害身體健康，故要否施以
          公權力強制勒戒，端視有無再繼續施用毒品之傾向而定。查抗告人雖有施
          用毒品之前科，惟自勒戒及服刑後業已戒治並已完全脫離毒品之危害，若
          僅因服食感冒之成藥藥品，致驗尿後呈毒品陽性反應，原裁定即逕認抗告
          人有繼續施用毒品之故意與傾向，尚嫌率斷。基此，抗告人並未施用毒品
          亦無繼續施用毒品之傾向，本件純因抗告人服食感冒藥致尿液呈陽性反應
          ，實無法苛責抗告人有施用毒品，而再續以公權力強制觀察勒戒之必要。
          從而，原裁定顯有不當，爰提起本件抗告等語。
三、經查：抗告人即被告甲○○雖以其於驗尿前曾服食感冒成藥，導致尿液檢驗呈陽
    性反應，並提出其購買之成藥經警拍照存證（詳警卷第九頁）等情置辯，惟證人
    即良泰藥局負責人蔡豐隆於警訊中證稱：被告固曾於九十一年六月六日下午三時
    四十分前來購買，但被告所稱因為要外出工作，故一次包一星期之感冒藥量，且
    包了二次，共計二星期之藥量等語顯然有疑問，因為依調劑健保給付而言，感冒
    藥最多給三天，如要包到第四天的藥量，就必須重新調劑一次，且普通人對於感
    冒藥都不會包到一星期的藥量，都是能盡量少吃就盡量少吃，況且伊藥局幾乎沒
    有在包那麼久的藥，即使出國旅遊也是購買盒裝成藥，因為盒裝成藥可放得較久
    ，調劑成藥容易受潮，所以那麼長時間藥量伊不會用調劑成藥；再者，從今年四
    月份至五月份這兩個月來並沒有人來調劑那麼長時間的藥量等語（詳警卷第四頁
    背面），足見抗告人辯稱其曾至證人蔡豐隆負責之藥局購買一星期藥量之感冒藥
    乙節，尚難證明為真實；次按目前常用的尿液安非他命或嗎啡篩檢方式包括酵素
    免疫方析法（EIA,ENZYME EMMUNOASSAY）、薄層色層分析法（TLC,THIN LAYER
    CHROMATOGRAPHY）和放射免疫分析法（RIA,RADI- OIMMUNOASSAY），在文獻報告
    中，確實有藥品或食物因交叉反應（CROSS REACT- OIN），可在尿液測試中產生
    偽陽性（FALSE POSITIVE）之安非他命或嗎啡反應，惟利用精密之儀器分析，將
    可排除偽陽性之可能，而得到正確的答案，因此篩檢結果必須進一步確認。在目
    前最常用之確認方法為氣相層析質譜儀（GC/MS, GAS CHROMATOGRAPHY/MASS
    SPECTROMETRY），此因乃在良好的操作條件下，以氣相層析質譜儀作藥物及其代
    謝產物定性及定量分析，幾乎不會有偽陽性反應產生，此有行政院國軍退除役官
    兵輔導委員會臺北榮民總醫院八十三年四月七日北總內字第三五九號函、
    法務部調查局八十七年九月二十日（八七）發技(一)字第八七Ｏ七四五七四號函可
    資參照。觀以抗告人為警採集之尿液經送臺灣檢驗科技股份有限公司濫用藥物高
    雄實驗室檢驗，係以酵素免疫分析法為初步檢驗，再以氣相層析質譜儀進行確認
    檢驗，有該檢驗報告附卷可稽（詳警卷第六頁），揆之前開說明，其與藥物產生
    交叉反應之偽陽性蓋然率近乎為零，堪信該檢驗結果之正確性；況安非他命為行
    政院衛生署管制藥品管理局公告之第二級管制藥品，禁止於醫療上使用及非法販
    賣、持有、施打，縱抗告人自稱其於採尿前曾服用該感冒成藥屬實，該感冒成藥
    既係其自藥局調劑取得，自不可能含有安非他命之成分，是抗告人上開施用第二
    級毒品安非他命之犯行已足認定，原審為此認檢察官之聲請於法有據，因而裁定
    令抗告人入勒戒處所觀察、勒戒，本院核其認事用法俱無不合，抗告人抗告意旨
    猶執前詞否認施用毒品，指摘原裁定不當，洵無理由，應予駁回。
四、據上論斷，應依刑事訴訟法第四百十二條，裁定如主文。
中    華    民    國      九十一      年      九      月      二十六    日
                                  臺灣高等法院臺南分院刑事第六庭
                                      審判長法官  楊    明    章
                                            法官  高    明    發
                                            法官  戴    勝    利
右正本證明與原本無異。
不得再抗告。
                                      法院書記官  吳    銘    添
中    華    民    國      九十一      年      九      月      三十      日
